【裁判字號】    98,交易,327
【裁判日期】    980706
【裁判案由】    過失致死
【裁判全文】
臺灣板橋地方法院刑事判決             98年度交易字第327號
公  訴  人  臺灣板橋地方法院檢察署檢察官
被      告  乙○○
選任辯護人  曹馨方律師
上列被告因過失致死案件，經檢察官提起公訴（98年度偵字第13
018號），被告於準備程序中對被訴之事實為有罪陳述，本院裁
定行簡式審判程序，並判決如下：
    主  文
乙○○因過失致人於死，處有期徒刑捌月，緩刑貳年。
    事  實
一、乙○○於民國九十八年四月二十三日上午七時許，駕駛車牌
    號碼０一五二─ＱＥ號自用小客車，沿臺北縣三重市○○○
    路往五股方向行駛，行經三重市○○○路與疏洪十六路之交
    岔路口，欲左轉疏洪十六路時，本應注意汽車行駛時駕駛人
    應注意車前狀況，隨時採取必要之安全措施，及汽車行駛至
    交岔路口左轉彎時，應讓直行車先行，而依當時天候晴，日
    間有自然光線，柏油路面乾燥，無缺陷及障礙物，視距良好
    ，並無不能注意之情事，竟疏未注意車前狀況，復未讓直行
    車先行，貿然左轉，適有劉志龍飲酒後騎乘車牌號碼七００
    ─ＢＮＸ號重型機車沿三重市○○○路往臺北方向直行行駛
    而來，行經前開交岔路口時，因飲酒而影響其注意力，致其
    亦疏未注意車前狀況，撞擊乙○○駕駛之自用小客車左前車
    頭，致劉志龍之身體彈起，再碰撞乙○○之自用小客車擋風
    玻璃後倒地，經乙○○及路人分別立即以電話報案後，乙○
    ○在車禍現場等候，並向據報前來處理之臺北縣政府警察局
    三重分局交通分隊警員全應銘坦承肇事，進而接受裁判；嗣
    劉志龍經救護車送往衛生署臺北醫院急救，因劉志龍到醫院
    時身體大量失血，且醫院於急救過程中大量輸血及注射藥物
    ，致其血液中酒精含量因此被稀釋，但醫護人員於同日中午
    十二時許對其抽血檢驗血液酒精濃度，仍測得劉志龍血液中
    所含酒精濃度達三十二點四ｍｇ/ ｄｌ，即相當於呼氣酒精
    濃度每公升零點一六二毫克；而劉志龍經醫生急救後，因上
    開車禍引發全身多處鈍性傷，致出血性休克，於同日下午三
    時十九分許不治死亡。
二、案經劉志龍之父甲○○訴由臺北縣政府警察局三重分局報請
    臺灣板橋地方法院檢察署檢察官偵查起訴。
    理  由
一、訊據被告乙○○對於上揭時地，駕駛上開自用小客車過失肇
    事致被害人劉志龍死亡之事實，於警詢、偵查及本院審理中
    均坦承不諱，核與證人即告訴人甲○○、被害人母親林淑華
    於警詢時之指證，及目擊證人陳李秀紡於警詢時證述之情節
    相符，並有道路交通事故現場圖、道路交通事故調查報告表
    (一)、(二)各一份、車禍現場照片共二十幀及衛生署臺北醫院急
    診結果、酒精濃度抽血檢驗值與呼氣濃度值換算公式表在卷
    可稽。而被害人劉志龍確因本件車禍經救護車送往衛生署臺
    北醫院急救，因車禍引發全身多處鈍性傷，致出血性休克，
    於同日下午三時十九分許不治死亡，業經臺灣板橋地方法院
    檢察署檢察官督同法醫師相驗屬實，製有相驗屍體證明書、
    檢驗報告書、勘驗筆錄在卷可稽，並有被害人死亡照片及行
    政院衛生署台北醫院死亡通知單等件附卷足憑。按汽車行駛
    時，駕駛人應注意車前狀況，並隨時採取必要之安全措施，
    又轉彎車應讓直行車先行。道路交通安全規則第九十四條第
    三項、第一百零二條第一項第七款分別定有明文規定。查被
    告為汽車駕駛人自應注意上開安全規定，而本次車禍當時現
    場天候晴天，日間自然光線，柏油路面乾燥，無缺陷及障礙
    物，視距良好等情，亦有上開車禍現場照片及道路交通事故
    調查報告表(一)可稽，被告並非不能注意及此，其於左轉彎時
    ，並未注意車前狀況，復未讓直行車先行，即貿然左轉，致
    被害人劉志龍騎乘之機車撞擊被告駕駛之自用小客車左前車
    頭，使劉志龍之身體彈起，再碰撞被告之自用小客車擋風玻
    璃後倒地，經送醫急救而不治死亡，是被告對本件車禍之發
    生，顯有過失。而被害人劉志龍因本件車禍，經送醫急救後
    ，仍因上開車禍引發全身多處鈍性傷致出血性休克，已如前
    述，則被告之過失行為與被害人劉志龍之死亡間，具有相當
    因果關係，是被告自白核與事實相符，堪以採信。另依本件
    卷附現場圖及現場照片所示，現場係市區道路路面寬廣且無
    視線障礙，本件車禍當時被告駕駛自用小客車由三重市○○
    ○路與疏洪十六路之交岔路口欲左轉疏洪十六路，而被害人
    劉志龍飲酒後騎乘上開重型機車沿三重市○○○路往臺北方
    向直行行駛而來，穿越前開交岔路口時，被害人劉志龍稍加
    注意前方交岔路口之車前狀況即可發現被告之自用小客車，
    並採取適當之安全措施，應可避免本件車禍發生；又依被害
    人劉志龍於車禍發生後經救護車送往衛生署臺北醫院急救，
    因其到醫院時大量失血，且於急救過程中大量輸血及注射藥
    物，致其血液中酒精含量因此被稀釋，但醫護人員於同日中
    午十二時許對其抽血檢驗血液酒精濃度，仍測得劉志龍血液
    中所含酒精濃度達三十二點四ｍｇ/ ｄｌ，即相當於呼氣酒
    精濃度每公升零點一六二毫克等情，有上開衛生署臺北醫院
    急診結果、酒精濃度抽血檢驗值與呼氣濃度值換算公式表可
    稽，且被害人確因本件車禍引發全身多處鈍性傷，致出血性
    休克而不治死亡，已如前述，足徵上開酒精濃度抽血檢驗值
    與呼氣濃度值換算公式表記載被害人因車禍受傷致其大量出
    血、大量輸血及注射藥物等情，應堪採信；復參以本件車禍
    發生至醫院抽血時間已逾五小時，衡情被害人身體內已有部
    分酒精業已代謝，堪認被害人於本件車禍發生前確有飲酒，
    影響其注意力，使其無法適切操控機車，是綜上各情以觀，
    足認被害人於車禍當時確有因飲酒而疏於注意前方路口車輛
    動態，騎乘機車貿然穿越上開交岔路口致發生車禍，則被害
    人對本案車禍之發生，亦有未注意車前狀況之過失；惟刑事
    責任之認定，並不因被害人與有過失，而免除被告之過失責
    任，被害人與有過失之情節輕重，僅係酌定雙方民事上損害
    賠償責任之依據，並不影響被告所犯刑事責任之罪責，併予
    指明。本案事證明確，被告犯行洵堪認定，應依法論科。
二、核被告所為，係犯刑法第二百七十六條第一項之過失致死罪
    。又被告車禍肇事後，隨即以電話報案，並在現場等候且向
    據報前來處理之臺北縣政府警察局三重分局交通分隊警員全
    應銘坦承肇事，進而接受裁判等情，業據被告於警詢、審理
    中供明在卷，核與卷附道路交通事故肇事人自首情形紀錄表
    所載情節相合，為對未發覺之罪自首而接受裁判，爰依刑法
    第六十二條前段規定減輕其刑。爰審酌被告之過失程度，其
    駕車肇事致被害人死亡，被害人家屬受有重大之精神痛苦及
    損害，兼衡被害人對於車禍之發生亦與有過失，被告已於九
    十八年六月二十五日與被害人家屬達成和解，其同意賠償新
    台幣（下同）五百六十六萬元，有和解書影本在可稽，並已
    賠償給付被害人家屬共一百萬元，此據告訴代理人於本院審
    理中陳明在卷，又被害人父母亦陳明其等願不再對被告追究
    刑事責任等語（見卷附刑事陳報狀），及被告係大學畢業並
    從事教師職之智識程度，暨其犯後坦承犯行，態度良好等一
    切情狀，量處如主文所示之刑。末查，被告前未曾因故意犯
    罪受有期徒刑以上刑之宣告，有臺灣高等法院被告前案紀錄
    表在卷可按，其因過失致犯本罪，經此教訓，當知謹慎，信
    無再犯之虞，本院認本判決所宣告之刑，以暫不執行為適當
    ，爰予宣告緩刑二年，以勵自新。
據上論斷，應依刑事訴訟法第二百七十三條之一第一項、第二百
九十九條第一項前段，刑法第二百七十六條第一項、第七十四條
第一項第一款，刑法施行法第一條之一，判決如主文。
本案經檢察官李巧菱到庭執行職務
中    華    民    國    98    年    7     月    6     日
                      交通法庭  法  官  楊 志 雄
以上正本證明與原本無異。
如不服本判決應於收受判決後十日內向本院提出上訴書狀，並應
敘述具體理由。其未敘述上訴理由者，應於上訴期間屆滿後二十
日內向本院補提理由書（均須按他造當事人之人數附繕本）「切
勿逕送上級法院」。
                                書記官  陳 春 銘
中    華    民    國    98    年    7     月    6     日
附錄本案論罪科刑法條全文：
刑法第276條第1項
因過失致人於死者，處2 年以下有期徒刑、拘役或2 千元以下罰
金。


司法院資訊處製作；財團法人民間司法改革基金會備份。
